【裁判字號】    99,抗,93
【裁判日期】    990901
【裁判案由】    聲明異議
【裁判全文】
臺灣高等法院臺南分院民事裁定        99年度抗字第93號
抗 告 人  甲○○
          乙○○
抗告人與相對人丙○間聲請給付買賣價金強制執行事件，對於中
華民國九十九年五月二十五日臺灣臺南地方法院所為裁定（九十
九年度執事聲字第六○號）提起抗告，本院裁定如下：
    主  文
抗告駁回。
抗告程序費用新台幣壹仟元用由抗告人負擔。
    理  由
一、本件抗告人於原法院聲明異議意旨略以：(一)兩造於民事法
    庭訴訟中調解成立，相對人願以新台幣（下同）六十七萬五
    千五百元購買抗告人甲○○所有台南縣佳里鎮○○段一四六
    四地號、地目田、面積一二四九平方公尺全部土地（下稱系
    爭土地），甲○○同意出售系爭土地，另乙○○同意配合塗
    銷系爭土地上五十萬元抵押權登記，雙方指定於民國九十七
    年七月十日偕同前往台南縣佳里地政事務所辦理過戶登記，
    一併塗銷抵押權登記，並交付買賣價金，伊於九十七年七月
    十日攜帶過戶書類至佳里地政事務所，準備履行契約，苦候
    多時，相對人卻未到場。(二)經伊一再催促，相對人之代理
    人王鶴銘於九十七年七月十九日來函稱：改期九十七年八月
    十一日九時三十分履行，伊依約按時到場準備履行，然相對
    人仍未出現，相對人顯逾期債務不履行，伊因執調解筆錄為
    執行名義，聲請強制執行。(三)按伊如先為給付而將土地移
    轉登記予相對人，且塗銷抵押權後，法院始得就相對人之財
    產為強制執行，則萬一執行無效果，伊豈非白白將土地送給
    相對人致生損害？原裁定實強人所難、不合情理法，伊已於
    原法院具狀陳明於執行有效果及可領受案款時，系爭土地即
    移轉登記予相對人所有且一併塗銷抵押權，以期確保雙方履
    行契約，原（執行）法院未考慮而裁定駁回，顯無理由等語
    。
二、原法院以：(一)異議人即抗告人前向原法院民事執行處聲請
    主張：其執台灣台南地方法院（下稱台南地院）九十七年度
    簡上移調字第二號調解筆錄以為執行名義，聲請就相對人之
    財產強制執行，執行金額六十七萬五千五百元，依該調解筆
    錄載明：「一、相對人丙○願以六十七萬五千五百元向聲請
    人甲○○購買座落台南縣佳里鎮○○段一四六四地號、面積
    一二四九平方公尺、地目田，權利範圍全部之土地。二、聲
    請人乙○○願於甲○○與相對人辦理上開土地之所有權移轉
    登記時，檢具相關辦理塗銷抵押權所需文件，配合辦理其於
    九十六年五月九日由佳里地政事務所，以九十六年佳地字第
    四四二一○號收件、擔保債權總金額五十萬元、債權額比例
    全部之抵押權塗銷。三、相對人與甲○○、乙○○同意於九
    十七年七月十日前偕同前往佳里地政事務所辦理前開土地所
    有權移轉登記及抵押權塗銷登記事宜，相對人並於辦理上開
    所有權移轉登記及抵押權塗銷登記同時，交付甲○○買賣價
    金六十七萬五千五百元。‧‧‧」。原法院司法事務官於九
    十九年四月十九日以異議人未為對待給付為由，裁定駁回異
    議人強制執行之聲請。(二)惟按「強制執行，依左列執行名
    義為之：一、確定之終局判決。二、假扣押、假處分、假執
    行之裁判及其他依民事訴訟法得為強制執行之裁判。三、依
    民事訴訟法成立之和解或調解。‧‧‧」、「執行名義有對
    待給付者，以債權人已為給付或已提出給付後，始得開始強
    制執行。」，強制執行法四條第一項、第三項定有明文；又
    按「對待給付之判決，性質上係屬開始強制執行之要件，此
    項要件是否具備，執行法院應依職權加以審查，又債權人預
    示拒絕受領之意思或給付兼需債權人之行為者，債務人得以
    準備給付之事情，通知債權人以代提出，固為民法第二百三
    十五條後段所明定。惟債務人此項言詞提出，其效力僅使債
    權人負遲延責任，債務人之債務依然存在。故對於對待給付
    之判決，若債務人僅為言詞提出，依前述說明，尚難謂已履
    行對待給付之判決，故執行債權人就房屋之移轉登記，僅以
    準備給付之事情通知執行債務人以代提出，尚不得開始強制
    執行，（司法院七三廳民二字第五五三號座談會研究意見意
    旨參照）。(三)經查，抗告人所持執行名義即台南地院九十
    七年度簡上移調字第二號調解筆錄第一點載明：「相對人願
    以六十七萬五千五百元向甲○○購買座落台南縣佳里鎮○○
    段一四六四地號、面積一二四九平方公尺、地目田，權利範
    圍全部之土地。」足徵兩造已就系爭土地之買賣達成合意；
    又該調解筆錄第三點載明：「相對人與甲○○、乙○○同意
    於九十七年七月十日前偕同前往佳里地政事務所辦理前開土
    地所有權移轉登記及抵押權塗銷登記事宜，相對人於辦理上
    開所有權移轉登記及抵押權塗銷登記同時，交付甲○○買賣
    價金六十七萬五千五百元。」則係為確保兩造關於對待給付
    之履行，方載明兩造須「偕同」辦理系爭土地所有權移轉登
    記及抵押權塗銷登記，相對人並須「同時」交付甲○○買賣
    價金六十七萬五千五百元等語。(四)抗告人主張伊於九十七
    年七月十日攜帶過戶書類至佳里地政事務所，準備履約，然
    相對人卻未到場，伊只好空回，嗣相對人代理人王鶴銘於來
    函通知：日期改為九十七年八月十一日九時三十分至佳里地
    政事務所履行，伊嗣雖依約按時到場準備履行，然相對人仍
    未出現履約，有相對人於九十七年七月十九日對其通知改期
    之函文附卷可稽，堪信為真實。(五)執行法院並無實體審查
    權，強制執行屬非訟事件，執行法院對非實體事項，仍有形
    式審查之權限，對待給付之執行名義，其對待給付之履行係
    屬開始強制執行之要件，此項要件是否具備，執行法院應依
    職權加以審查，又債權人預示拒絕受領之意思，或給付兼需
    債權人之行為者，債務人得以準備給付之事情，通知債權人
    以代提出，固為民法第二百三十五條後段所明定，惟債務人
    此項言詞提出，其效力僅使債權人負遲延責任，債務人之債
    務依然存在；抗告人固提出相對人於九十七年七月十九日通
    知改期函文，證明抗告人雖已準備提出給付，然相對人卻未
    履行對待給付，惟依前開強制執行法規定及說明，抗告人所
    持執行名義，性質上屬與對待判決有同一效力之調解筆錄，
    對於受執行之債務人僅為言詞提出，尚難謂已履行對待給付
    ，從而，抗告人於尚未履行對待給付前即聲請就相對人之財
    產實施強制執行，於法容有未洽，因認該院民事執行處司法
    事務官駁回抗告人之聲請，並無違誤，而駁回抗告人之異議
    。
三、抗告意旨略以：(一)相對人之代理人王鶴銘來函改期，伊雖
    依約按時到場準備履行，然相對人仍未出現，故相對人顯逾
    期債務不履行；伊嗣以郵局掛號寄送抵押權塗銷同意書、土
    地所有權買賣移轉契約書、土地登記申請書、增值稅申報書
    影本予相對人，伊已提出過戶文件，此乃伊給付之證明，何
    以伊執台南地院九十七年度簡上移調字第二號調解筆錄聲請
    強制執行無理由？伊如先為給付，而將土地移轉登記予相對
    人，且塗銷抵押權登記後，法院始得就相對人之財產為強制
    執行，則萬一執行無效果，伊豈非白白將土地送給相對人致
    生損害？原法院裁定實強人所難、不合情理法；伊已於原法
    院具狀陳明，於執行有效果可得領受案款時，系爭土地即移
    轉登記予相對人所有，且一併塗銷抵押權登記，以期確保雙
    方履行契約，原法院裁定駁回異議，自有未合。併抗告聲明
    ：(一)原裁定廢棄。(二)程序費用及抗告費用由相對人負擔
    。
四、經查：抗告人聲請強執執行，固據提出台南地院九十七年度
    簡上移調字第二號調解筆錄為證。惟依該調解筆錄內容所示
    ，係抗告人應為對待給付，在未為給付前，不得就相對人應
    有之給付聲請強制執行（最高法院九十二年度台抗字第三七
    六號裁定意旨參照）；雖抗告人主張伊於九十七年七月十日
    、八月十一日二次攜帶過戶書類至佳里地政事務所，相對人
    均未到場，嗣以郵局掛號寄送抵押權塗銷同意書、土地所有
    權買賣移轉契約書、土地登記申請書、增值稅申報書影本予
    相對人等情，其效力僅使相對人負遲延責任，抗告人之債務
    依然存在。故對於對待給付之判決，若抗告人僅為言詞提出
    ，尚難謂已履行對待給付之判決。至抗告人所述其如先為給
    付，法院始得就相對人之財產為強制執行，則萬一執行無效
    果，豈非白白將土地送給相對人致生損害云云，乃其自行忖
    度應否履行之問題，尚不能謂其即得持該調解筆錄逕對相對
    人聲請強制執行。
五、綜上所述，抗告人於尚未履行對待給付前，即聲請就相對人
    之財產實施強制執行，於法尚有不符，原裁定據此駁回抗告
    人之異議，經核於法並無不合。抗告意旨猶執前詞指摘原裁
    定不當，而聲明廢棄，為無理由，應予駁回。
六、據上論結，本件抗告為無理由，應依強制執行法第三十條之
    一，民事訴訟法第四百九十五條之一第一項、第四百四十九
    條第一項、第九十五條、第七十八條、第八十五條第一項前
    段，裁定如主文。
中    華    民    國    99    年    9     月    1     日
                  民事第一庭    審判長法  官  丁振昌
                                      法  官  林永茂
                                      法  官  高明發
上為正本係照原本作成。
不得抗告。
中    華    民    國    99    年    9     月    1     日
                                      書記官  王全龍

司法院資訊處製作；財團法人民間司法改革基金會備份。
